【裁判字號】    98,訴,456
【裁判日期】    981231
【裁判案由】    妨害自由
【裁判全文】
臺灣臺南地方法院刑事判決               98年度訴字第456號
公  訴  人  臺灣臺南地方法院檢察署檢察官
被      告  丙○○
選任辯護人  賴鴻鳴  律師
選任辯護人  黃俊達  律師
選任辯護人  粘怡華  律師
被      告  甲○○
選任辯護人  賴鴻鳴  律師
選任辯護人  黃俊達  律師
選任辯護人  粘怡華  律師
被      告  戊○○
選任辯護人  查名邦  律師
上列被告等因妨害自由案件，經檢察官提起公訴（98年度偵字第
2446號），本院判決如下：
    主  文
丙○○、甲○○、戊○○共同犯強制罪未遂，丙○○累犯處有期
徒刑陸月，甲○○、戊○○各處有期徒刑肆月，如易科罰金，均
以新臺幣壹仟元折算壹日。
    事  實
一、丙○○曾有恐嚇、重利等前科，復因違反毒品危害防制條例
    案件，於民國96年1月8日，經臺灣高等法院臺南分院以95年
    度上訴字第1238號判決，判處有期徒刑9月確定（嗣經減刑
    為4月15日），而於96年7月16日執行完畢，仍不知悔改，因
    曾借款新台幣5萬元予胡榮城，並兩次夥同戊○○及甲○○
    向胡榮城催討債務未果，丙○○乃邀集戊○○及甲○○於97
    年6月19日早上，由戊○○駕駛車牌號碼UN-2495號自小客車
    搭載丙○○及甲○○，一同前往胡榮城位在臺南縣安定鄉中
    榮村24之18號宏勝發飼料公司之上班地點門口等候，伺機以
    三人之眾向胡榮城逼討債務，俟於同日8時許，丙○○等三
    人見胡榮城騎乘車牌號碼ZVD-436號輕型機車出現在該處時
    ，為逼使胡榮城停車下來解決債務，竟基於以強暴妨害胡榮
    城行駛離去權利之共同犯意聯絡，而由丙○○出手欲抓住胡
    榮城停車而未獲，胡榮城見狀，遂騎乘前開機車沿台南縣
    134 縣道加速逃離，丙○○三人見狀，乃由戊○○駕駛前揭
    自小客車搭載丙○○及甲○○在後方緊追不捨，胡榮城因丙
    ○○等三人之追逐，於情況窘迫之下不慎在台134縣道2.5公
    里缺口處滑倒在地，造成身體多處擦傷後，再起身反向向來
    處逃跑，丙○○等三人見胡榮城人車倒地繼續奔逃後，為求
    要胡榮城解決債務，乃下車繼續追逐，不料胡榮城竟捨眼前
    有諸多路徑可供逃亡之情形下，違反一般人可得預見之情形
    ，並出乎丙○○三人之意外，竟躍入緊臨台南縣134縣道旁
    之魚塭內，俟丙○○三人先後趕至堤岸旁，已見胡榮城體力
    不支，在魚塭載沉載浮，丙○○見狀，雖不善泳，仍下水冒
    死搶救，惟因泳技不佳，無力救起胡榮城，力盡勉強游上岸
    ，胡榮城終因力竭溺水窒息死亡。丙○○三人未預見竟然因
    討債而發生命案，恐檢警追查，竟由戊○○打電話呼請救護
    車，而於救護人員及警方前來處理時，謊稱渠等與胡榮城並
    不認識，係渠等開車經過該處，見胡榮城投水自殺而熱心下
    水救人等語。惟經檢察官據報相驗後不查，認係胡榮城投水
    自盡，而開出自殺之相驗屍體證明書，嗣再因胡榮城之子胡
    庭維陳情及案發當時之路人陳如益、莊志忠二人主動向警方
    檢舉，方發覺有異，責成後述司法警察機關持續偵辦，始查
    悉上情。
二、案經臺灣臺南地方法院檢察署檢察官據報相驗後指揮內政部
    警政署刑事警察局、臺南縣警察局刑事警察大隊及臺南縣警
    察局善化分局共同偵辦。
    理  由
壹、程序部分
一、證據能力：本案所據各項證據，其證據能力之有無，如附表
    所載。
貳、實體部分
一、訊據被告丙○○、戊○○、甲○○，就上開數次為向被害人
    胡榮城追討債務未果，遂夥同被告甲○○於前述時間、地點
    由被告戊○○開車搭載被告丙○○、甲○○二人等候被害人
    胡榮城，嗣為共同欲阻止被害人胡榮城離去，先由被告丙○
    ○於車內欲伸手抓住被害人胡榮城未獲，共同以此強暴方法
    妨害被害人胡榮城可以行駛離去之意思決定自由等情，已於
    偵查中各自坦白承認，核亦與當時路經現場目睹被告三人追
    趕被害人胡榮城之證人陳如益、莊志忠所證相符，是本案被
    告三人共同犯強制罪未遂之事證已臻明確。
二、公訴人雖認被告三人所為係犯刑法第302條第2項之妨害自由
    致死罪，無非係以被告三人於偵查中之自白及並經死者家屬
    乙○○到庭陳述及證人莊志忠、陳如益、陳淑珠及王真誠具
    結證述在卷，且有監視錄影翻拍照片、現場照片、現場示意
    圖、車籍查詢資料、通聯紀錄、法務部法醫研究所97年12月
    24日法醫理字第0970005502號函暨法醫所（97）醫文字第09
    71102510號法醫文書審查鑑定書及臺灣臺南地方法院檢察署
    97年度相字第821號相驗卷宗在卷等為主要依據。然查：
(一)、按刑法第302條第1項之剝奪人行動自由罪與同法第304條第1
    項之強制罪，其所保護之法益，固均為被害人之自由，惟前
    者重在保護個人之行動自由，後者則重在保護個人之意思決
    定自由（最高法院74年度台上字第3651號判決參照）。又按
    刑法第302條第1項及第304條第1項之罪，其所保護之法益，
    固均為被害人之自由，已如前述，但前者係將被害人置於自
    己實力支配之下而剝奪其人身行動自由，後者僅使人行無義
    務之事或於其行使正當權利時加以妨害，兩者構成要件、行
    為態樣及被害人受害之程度尚不相同（最高法院70年度台上
    字第1487號判決參照），且刑法第302條之妨害自由罪，既
    係以私行拘禁為其非法剝奪人行動自由之例示，則本罪在性
    質上，其行為自須持續相當之時間，始足當之，倘若其目的
    在使人行無義務之事，僅有瞬間之拘束，則屬同法第304條
    之範圍，不構成上開剝奪行動自由罪。公訴人雖認被告三人
    已於偵查中坦白犯行，惟經本院勘驗檢察官之偵查錄音光碟
    ，被告丙○○固就檢察官訊問：「你們三個人那時候確實有
    妨害他的自由，對不對」、「你認為說你們妨害他的自由跟
    他跳入水中有因果關係」，而分別回答「是我追他的」、「
    應該有，所以有我現在每個月都要去關帝港拜兩次」；被告
    戊○○就檢察官訊問「你們三個人當時確實有妨害他的自由
    嘛？是不是」、「你認為你們妨害他的自由跟他掉到水裡有
    沒有因果關係」，分別答以「是啦」、「報告，有」等語；
    訊問甲○○「被害人會往水中跳，是因為你們三個在後面追
    ，他會怕，不得已的時候跳的，你認為是不是這樣子？對不
    對」、「你們三個人當時確實有妨害他的自由？這事實嗎？
    」、「所以你們妨害他的自由跟他跳水有關係嗎」等語，分
    別答以「嗯」、「嗯。有。有。」、「有」等語，另引用學
    者林山田教授所著刑法各罪論，上冊，增訂4版，179頁以下
    之就第302條第1項之剝奪人行動自由罪之論述云云。惟姑且
    不論上開學者之見解，係屬個人之看法，且其內容謂：「被
    害人已有離去的意思決定，但因行為人之行為，使其意思決
    定未能實現，即可構成本罪」云云，顯將前述刑法第304條
    第1項之強制罪，其所保護之法益，前者重在保護個人之行
    動自由，後者則重在保護個人之意思決定自由等之區別，混
    為一談，已無從遽採。再者被告三人為一般平民百姓，並非
    如同律師之法律專家，實無從明白刑法第302條私行拘禁罪
    與同法第304條強制罪之區別，而公訴人於訊問時，亦未告
    知被告三人，上開兩罪之區別，故客觀上，被告三人縱有阻
    止及被害人胡榮城離去之行為，惟被告三人該等行為，究係
    為將其置於自己實力支配之下，抑或僅在短暫妨礙被害人胡
    榮城離去之意思決定自由，公訴人就此並未舉證說明，自不
    能徒以被告三人之前有討債未獲，此次復有阻止被害人胡榮
    城離去之行為，逕認被告三人所為，係為剝奪被害人胡榮城
    之行動自由。另更遑論被告丙○○已於偵查中陳述「但我抓
    他主要是叫他下來講，看他要怎麼還我這筆錢．．．主要是
    想說講個時間，講有的，不要講沒有的，他沒聽我講，摩托
    車油就催落去了」，此有勘驗筆錄在卷可稽。
(二)、被害人胡榮城躲避被告三人之追趕，因而躍入台南縣134縣
    道旁之魚池，進而不幸溺水，窒息死亡，為被告三人所不否
    認，並有臺灣臺南地方法院檢察署檢驗報告書在卷可稽（相
    驗卷P21-29頁），惟另按加重結果犯之成立，以行為人能預
    見其結果之發生為要件，所謂能預見，乃指行為當時在客觀
    上可得預見而言﹙最高法院47年度台上字第920號判例參照
    ），故被告三人雖於上開偵查中承認被害人胡榮城之死亡與
    渠等之追趕間，有因果關係，尚不足遽認被告三人有公訴人
    所指之犯行，仍應審究被告三人是否對被害人胡榮城之死亡
    ，客觀上能否預見，且需負過失之責？按刑法上之過失犯，
    以行為人對於犯罪結果之發生，按其情節應注意，並能注意
    ，而不注意者，始克相當；若事出突然，依當時情形，不能
    注意時，縱有結果發生，仍不得令負過失責任(最高法院87
    年度台非字第337號判決參照)；刑法上之過失犯，以行為人
    對於結果之發生，應注意能注意而不注意為成立要件，且結
    果之發生，是否有預見之可能，又為其是否能注意而不注意
    之先決問題，如僅就行為人應注意而不注意之點加以論斷，
    而於行為人能否注意之事實關係，未予審認，遽以過失罪責
    相繩，自亦仍嫌未當（最高法院85年度台上字第2859判決參
    照）。經查，被告三人不惟無法預料被害人胡榮城為何跳入
    魚塭內，已據丙○○一再於偵查中陳述：「有啊，那邊可以
    跑，還有路啊」、「對啊，魚塭上面也有路啊，也是可以跑
    啊，但他就跳下去魚塭啦」、「對，但是他不跳下去，跑去
    另一邊的岸邊也是，跑得過去啊」，被告戊○○陳述：「報
    告檢察官，我真的不知道他會跳魚塭」等語。再查本件被害
    人落水之魚塭，乃緊靠在134縣道旁（如本院卷一第177頁圖
    16)，一路隨時可遇人車往來，舉手即可求援，又緊臨魚池
    旁亦有魚塭堤岸小路，前去即是阡陌縱橫，任意可往（如本
    院卷一第180－181頁圖21-24)，再被害人胡榮城受追趕未到
    魚塭畔時，亦會先經一產業道路路口，右轉隨即可見人家，
    用供呼救（如本院卷一第182-183頁圖25-27頁)，從而上開
    現場路徑在在均可供被害人胡榮城逃過被告三人追趕，此經
    本院至現場履勘，製有筆錄及現場照片、現場圖等在卷可參
    。故依經驗法則，一般人客觀上即不會如同被害人胡榮城般
    ，選擇躍入魚塭自困池內，造成逃亡不易之窘境，更進而發
    生不慎溺斃之不幸。再參諸被害人胡榮城係自行跳入魚池中
    ，並非遭被告三人推落，此為檢辯雙方所不爭執之事實，復
    有被告甲○○、戊○○經以「胡榮城落水前沒有任何人接觸
    到他的身體，是胡榮城自己跳下水的」、「沒有看到任何人
    在魚塭邊跟胡榮城拉扯，渠到魚塭時，胡榮城正往魚塭內走
    」等問題測試，發現並無不實反應，有內政部警政署刑事警
    察局98.3.23鑑定書（參98偵2446卷163-171頁、98偵3207卷
    17-24頁）在卷可參。而被害人胡榮城之子亦於警訊中陳述
    ，被害人胡榮城水性良好等語，足認被害人胡榮城恐係個人
    之事由即自恃水性良好，方才躍入池中，從而被害人胡榮城
    之死亡，即難認被告三人客觀上得以預見，而應負過失致死
    之責。公訴人以被害人胡榮城在已無退路之情況下跳入魚塭
    內云云，並無所據，洵無可採。
(三)、另查公訴人雖另認被告等三人見被害人胡榮城已因渠三人圍
    繞魚塭邊而害怕、無助，不敢上岸，非但未予及時搭救上岸
    ，反於岸邊繼續觀望叫囂逼債，嗣被害人掙扎未久，即因體
    力不支溺斃於魚塭，因認被告三人妨害自由之行為與被害人
    之死亡間，具有相當因果關係云云，並以被告丙○○雖警訊
    時，就員警訊問：「是否你們三人在岸上，胡榮城才不敢上
    岸而溺斃？」被告丙○○稱：「是吧」等語，為主要依據。
    然查，被告三人縱認有追趕被害人胡榮城之行為，惟該行為
    要非該當刑法第302條第1項之妨害自由犯行，已如前述。再
    者被告丙○○上開陳述，要屬被告丙○○個人臆測之詞，蓋
    被告丙○○並非胡榮城，無從得悉被害人胡榮城個人內心之
    想法，況且被告丙○○、戊○○三人均自警訊至本院審理時
    即一致否認當時在岸邊恐嚇被害人胡榮城未答應解決債務前
    ，將阻絕其上岸，而公訴人亦未舉任何事證，證明被告丙○
    ○三人曾阻絕被害人胡榮城上岸，被告丙○○上開警訊中之
    自白，已不得據為被告三人不利之認定。況且被告丙○○嗣
    後見被害人胡榮城因體力不支在魚塭中載沉載浮，尚且冒險
    跳下魚塭搶救被害人胡榮城，亦為檢辯雙方不爭之事實，故
    公訴人認被害人胡榮城係因被告三人在岸邊繼續觀望叫囂逼
    債，致被害人胡榮城掙扎未久，即因體力不支溺斃於魚塭，
    尚屬無據。
(四)、被告三人嗣後見被害人胡榮城溺斃於魚塭內，遂將被害人胡
    榮城生前所攜帶之物品如皮夾、六合彩簽單、鑰匙等放在魚
    塭岸邊，並向前往處理之救護人員及警方謊稱渠等與胡榮城
    並不認識，係渠等開車經過該處，見胡榮城投水自殺而熱心
    下水救人等情，意圖撇清責任，轉移警方注意，固有不該，
    惟被害人胡榮城之死亡，究因被告三人而起，被告三人上開
    舉措，實屬情理之常，且未另觸刑章，自不得以此遽為推論
    被告三人確有公訴人所指之犯行。
(五)、另查公訴人所舉其餘證人，如證人乙○○雖為被害人胡榮城
    之子，然非現場與聞之人，至多僅能證明被害人胡榮城生前
    善泳，縱然落水，亦不致溺斃；證人莊志忠、陳如益則僅能
    證明被告三人確有追逐被害人胡榮城之舉，並無從證明被告
    三人追逐被害人胡榮城旨在犯刑法第302條第1項之妨害自由
    犯行；證人陳淑珠觀其證言內容，則亦僅能證明被告丙○○
    曾向被害人胡榮城追討過債務，至證人王真誠係命案現場之
    員警，僅在證明尋獲屍體之過程及狀況，均無從證明被告三
    人有妨害自由致死之犯行，此觀諸筆錄自明。
(六)、綜上所查，並無積極證據證明被害人胡榮城之死亡，係因被
    告三人討債、追逐行為所致，自難令被告三人負刑法第302
    條第2項之妨害自由致死罪責。
三、核被告三人所為，均係犯刑法第304條第2項之強制未遂罪。
    被告三人間，就所犯上揭犯行有犯意之聯絡與行為之分擔，
    為共同正犯。公訴人認被告係犯刑法第302條第2項之妨害自
    由致死罪，尚有未洽，起訴法條應予變更。被告三人已著手
    於上開犯罪行為之實行而不遂，為未遂犯，依刑法第26條規
    定按既遂犯之刑度減輕之。爰審酌被告三人犯罪之動機、目
    的、手段、所生損害、所得利益、其品行智識程度、生活狀
    況、與被害人平日關係、犯罪後態度併衡以檢察官求處之刑
    度等一切情狀，量處如主文所示之刑，並均諭知易科罰金之
    折算標準，以資懲儆。
據上論斷，應依刑事訴訟法第299條第1項前段、第300條，刑法
第26條、第28條、第41條第1項前段、第304條第2項，刑法施行
法第1條之1，判決如主文。
本案經檢察官丁○○到庭執行職務。
中    華    民    國    98    年    12    月    31    日
                  刑事第七庭    審判長法  官  鄧希賢
                                      法  官  朱中和
                                      法  官  田幸艷
以上正本證明與原本無異。
如不服本判決應於收受本判決後10日內向本院提出上訴書狀，並
應敘述具體理由。如未敘述上訴理由者，應於上訴期間屆滿後20
日內向本院補提理由書狀（均須按他造當事人之人數附繕本）「
切勿逕送上級法院」。
                                      書記官  林怡芳
中    華    民    國    98    年    12    月    31    日
附錄本判決論罪科刑法條：
中華民國刑法第304條
以強暴、脅迫使人行無義務之事或妨害人行使權利者，處 3 年
以下有期徒刑、拘役或 3 百元以下罰金。
前項之未遂犯罰之。
附表：
一、供述證據：
┌──┬─────────┬────────┬────┬─────────┐
│編號│檢方之證據資料    │頁次            │本院認定│本院認定之理由    │
│    │                  │                │有無證據│                  │
│    │                  │                │能力    │                  │
├──┼─────────┼────────┼────┼─────────┤
│  (一)│證人陳淑珠        │                │        │1.被告迄未聲明異議│
│    │1.98.2.12警詢筆錄 │1.警卷P83-86、98│1.有    │  ，依刑訴法第159 │
│    │2.98.2.25訊問筆錄 │  偵2446卷P23-26│2.有    │  條之5為有前項 │
│    │  （已具結）      │2.97他3313卷P148│        │  之同意，是以，依│
│    │                  │  反-150、98偵24│        │  刑訴法第159之5│
│    │                  │  46卷P132-136  │        │  得為證據。      │
│    │                  │                │        │2.被告以外之人於偵│
│    │                  │                │        │  查中向檢察官所為│
│    │                  │                │        │  之陳述，且無顯有│
│    │                  │                │        │  不可信之情形，依│
│    │                  │                │        │  刑訴法第159條之1│
│    │                  │                │        │  有證據能力    │
├──┼─────────┼────────┼────┼─────────┤
│  (二)│證人莊志忠        │                │        │1.被告迄未聲明異議│
│    │1.97.6.30警詢筆錄 │1.警卷P91-96、相│1.有    │  ，依刑訴法第159 │
│    │2.97.7.4警詢筆錄  │  驗卷P113-118  │2.有    │  條之5視為有前 │
│    │3.98.2.25訊問筆錄 │2.警卷P97-98、相│3.有    │  項之同意，是以，│
│    │  （已具結）      │  驗卷P119-120  │        │  依刑訴法第159之5│
│    │                  │3.97他3313卷P148│        │  得為證據。    │
│    │                  │  反-150、98偵24│        │2.同上。          │
│    │                  │  46卷P132-136  │        │3.被告以外之人於偵│
│    │                  │                │        │  查中向檢察官所為│
│    │                  │                │        │  之陳述，且無顯有│
│    │                  │                │        │  不可信之情形，依│
│    │                  │                │        │  刑訴法第159條之1│
│    │                  │                │        │  有證據能力    │
├──┼─────────┼────────┼────┼─────────┤
│  (三)│證人陳如益        │                │        │                  │
│    │1.97.7.4警詢筆錄  │1.警卷P102-107、│1.有    │1.被告迄未聲明異議│
│    │2.98.2.25訊問筆錄 │  相驗卷P121-126│2.有    │  ，依刑訴法第159 │
│    │  （已具結）      │2.97他3313卷P148│        │  條之5視為有前 │
│    │                  │  反-150、98偵24│        │  項之同意，是以，│
│    │                  │  46卷P132-136  │        │  依刑訴法第159之5│
│    │                  │                │        │  得為證據。    │
│    │                  │                │        │2.被告以外之人於偵│
│    │                  │                │        │  查中向檢察官所為│
│    │                  │                │        │  之陳述，且無顯有│
│    │                  │                │        │  不可信之情形，依│
│    │                  │                │        │  刑訴法第159條之1│
│    │                  │                │        │  有證據能力    │
├──┼─────────┼────────┼────┼─────────┤
│  (四)│證人王真誠        │                │        │1.被告迄未聲明異議│
│    │1.97.12.18警詢筆錄│1.警卷P108-109  │1.有    │  ，依刑訴法第159 │
│    │2.98.3.12訊問筆錄 │2.97他3313卷P154│2.有    │  條之5視為有前 │
│    │  （已具結）      │  -155、98偵2446│        │  項之同意，是以，│
│    │                  │  卷P152反-153、│        │  依刑訴法第159之5│
│    │                  │  98偵3207卷P13-│        │  得為證據。    │
│    │                  │  15            │        │2.被告以外之人於偵│
│    │                  │                │        │  查中向檢察官所為│
│    │                  │                │        │  之陳述，且無顯有│
│    │                  │                │        │  不可信之情形，依│
│    │                  │                │        │  刑訴法第159條之1│
│    │                  │                │        │  有證據能力    │
├──┼─────────┼────────┼────┼─────────┤
│  (五)│證人乙○○        │                │        │1.被告迄未聲明異議│
│    │1.97.6.19警詢筆錄 │1.相驗卷P5-7    │1.有    │  ，依刑訴法第159 │
│    │2.97.6.19訊問筆錄 │2.相驗卷P19-20  │2.有    │  條之5視為有前 │
│    │3.98.2.20訊問筆錄 │3.97他3313卷P136│3.無    │  項之同意，是以，│
│    │                  │  -137、98偵2446│        │  依刑訴法第159之5│
│    │                  │  卷P101-102    │        │  得為證據。    │
│    │                  │                │        │2.被告以外之人於偵│
│    │                  │                │        │  查中向檢察官所為│
│    │                  │                │        │  之陳述，且無顯有│
│    │                  │                │        │  不可信之情形，依│
│    │                  │                │        │  刑訴法第159條之1│
│    │                  │                │        │  有證據能力    │
│    │                  │                │        │3.證人依法應具結而│
│    │                  │                │        │  未具結者，其證言│
│    │                  │                │        │  不得作為證據，刑│
│    │                  │                │        │  訴法第158條之3定│
│    │                  │                │        │  有明文。此部分陳│
│    │                  │                │        │  述未經具結，屬絕│
│    │                  │                │        │  對無證據能力，縱│
│    │                  │                │        │  當事人已同意或不│
│    │                  │                │        │  爭執該證據之證據│
│    │                  │                │        │  能力，仍不得作為│
│    │                  │                │        │  本案判斷依據。  │
├──┼─────────┼────────┼────┼─────────┤
│  (六)│被告丙○○之供述  │                │        │1.就被告本身屬被告│
│    │1.97.6.19警詢筆錄 │1.警卷P1-2、相驗│1.於被告│  自白，依刑訴法第│
│    │2.97.7.12警詢筆錄 │  卷P8-9、P63   │本身案件│  156條有證據能 │
│    │3.98.2.12第一次警 │2.警卷P3-12、相 │有，於其│  力，對另二被告則│
│    │  詢筆錄          │  驗卷P93-102   │他被告案│  為被告以外之人，│
│    │4.98.2.12第二次警 │3.警卷P13-16、98│件則無  │  於審判外之言詞陳│
│    │  詢筆錄          │  偵2446卷P13-16│2.於被告│  述，依第159條 │
│    │5.98.2.12第三次警 │4.警卷P17-19、98│本身案件│  不得為證據。    │
│    │  詢筆錄          │  偵2446卷P17-19│有，於其│2.同上            │
│    │6.98.2.12訊問筆錄 │5.警卷P20-22、98│他被告案│3.同上            │
│    │7.98.2.25訊問筆錄 │  偵2446卷P20-22│件則無  │4.同上            │
│    │                  │6.97他3313卷P131│3.於被告│5.同上            │
│    │                  │  -135、98偵2446│本身案件│6.就被告郭本身屬被│
│    │                  │  卷P75-83      │有，於其│  告自白，依刑訴法│
│    │                  │7.97他3313卷P142│他被告案│  第156條有證據 │
│    │                  │  、98偵2446卷P1│件則無  │  能力，惟筆錄與錄│
│    │                  │  18-119        │4.於被告│  音不符之部分，依│
│    │                  │                │本身案件│  第100條之1，無│
│    │                  │                │有，於其│  證據能力。又其於│
│    │                  │                │他被告案│  另二被告之案件中│
│    │                  │                │件則無  │  屬證人，依法應經│
│    │                  │                │5.於被告│  具結而未具結，此│
│    │                  │                │本身案件│  部分應無證據能力│
│    │                  │                │有，於其│7.就被告郭本身屬被│
│    │                  │                │他被告案│  告自白，依刑訴法│
│    │                  │                │件則無  │  第156條有證據 │
│    │                  │                │6.      │  能力，惟筆錄與錄│
│    │                  │                │就被告郭│  音不符之部分，依│
│    │                  │                │本身，有│  第100條之1，無│
│    │                  │                │證據能力│  證據能力。又其於│
│    │                  │                │，惟筆錄│  另二被告之案件中│
│    │                  │                │與錄音不│  屬證人，依法應經│
│    │                  │                │符之部分│  具結而未具結，此│
│    │                  │                │無證據能│  部分應無證據能力│
│    │                  │                │力，就另│                  │
│    │                  │                │外二被告│                  │
│    │                  │                │部分無證│                  │
│    │                  │                │據能力。│                  │
│    │                  │                │7.      │                  │
│    │                  │                │就被告郭│                  │
│    │                  │                │本身，有│                  │
│    │                  │                │證據能力│                  │
│    │                  │                │，惟筆錄│                  │
│    │                  │                │與錄音不│                  │
│    │                  │                │符之部分│                  │
│    │                  │                │無證據能│                  │
│    │                  │                │力，就另│                  │
│    │                  │                │外二被告│                  │
│    │                  │                │部分無證│                  │
│    │                  │                │據能力。│                  │
├──┼─────────┼────────┼────┼─────────┤
│  (七)│被告戊○○之供述  │                │1.於被告│1.就被告本身屬被告│
│    │1.97.6.19警詢筆錄 │1.警卷P29-30、相│本身案件│  自白，依刑訴法第│
│    │2.97.7.12警詢筆錄 │  驗卷P10-11、  │有，於其│  156條有證據能 │
│    │3.98.2.12第一次警 │  P64           │他被告案│  力，對另二被告則│
│    │  詢筆錄          │2.警卷P31-40、相│件則無  │  為被告以外之人，│
│    │4.98.2.12第二次警 │  驗卷P103-112  │2.於被告│  於審判外之言詞陳│
│    │  詢筆錄          │3.警卷P41-49、98│本身案件│  述，依第159條 │
│    │5.98.2.12訊問筆錄 │  偵2446卷P42-50│有，於其│  不得為證據。    │
│    │6.98.2.25訊問筆錄 │4.警卷P50-53、98│他被告案│2.同上。          │
│    │                  │  偵2446卷P51-54│件則無  │3.同上。          │
│    │                  │5.97他3313卷P131│3.於被告│4.同上。          │
│    │                  │  -135、98偵2446│本身案件│5.就被告陳本身屬被│
│    │                  │  卷P75-83      │有，於其│  告自白，依刑訴法│
│    │                  │6.97他3313卷P143│他被告案│  第156條有證據 │
│    │                  │  反-144、98偵24│件則無  │  能力，惟筆錄與錄│
│    │                  │  46卷P121-122  │4.於被告│  音不符之部分，依│
│    │                  │                │本身案件│  第100條之1，無│
│    │                  │                │有，於其│  證據能力。又其於│
│    │                  │                │他被告案│  另二被告之案件中│
│    │                  │                │件則無  │  屬證人，依法應經│
│    │                  │                │5.      │  具結而未具結，此│
│    │                  │                │就被告陳│  部分應無證據能力│
│    │                  │                │本身，有│6.就被告陳本身屬被│
│    │                  │                │證據能力│  告自白，依刑訴法│
│    │                  │                │，惟筆錄│  第156條有證據 │
│    │                  │                │與錄音不│  能力，惟筆錄與錄│
│    │                  │                │符之部分│  音不符之部分，依│
│    │                  │                │無證據能│  第100條之1，無│
│    │                  │                │力，就另│  證據能力。又其於│
│    │                  │                │外二被告│  另二被告之案件中│
│    │                  │                │部分無證│  屬證人，依法應經│
│    │                  │                │據能力。│  具結而未具結，此│
│    │                  │                │6.      │  部分應無證據能力│
│    │                  │                │就被告陳│                  │
│    │                  │                │本身，有│                  │
│    │                  │                │證據能力│                  │
│    │                  │                │，惟筆錄│                  │
│    │                  │                │與錄音不│                  │
│    │                  │                │符之部分│                  │
│    │                  │                │無證據能│                  │
│    │                  │                │力，就另│                  │
│    │                  │                │外二被告│                  │
│    │                  │                │部分無證│                  │
│    │                  │                │據能力。│                  │
├──┼─────────┼────────┼────┼─────────┤
│  (八)│被告甲○○之供述  │                │1.於被告│1.就被告本身屬被告│
│    │1.97.6.19警詢筆錄 │1.警卷P61-62、相│本身案件│  自白，依刑訴法第│
│    │2.97.7.12第一次警 │  驗卷P12-13、  │有，於其│  156條有證據能 │
│    │  詢筆錄          │  P65           │他被告案│  力，對另二被告則│
│    │3.97.7.12第二次警 │2.警卷P63-68、相│件則無  │  為被告以外之人，│
│    │  詢筆錄          │  驗卷P82-87    │2.於被告│  於審判外之言詞陳│
│    │4.98.2.12訊問筆錄 │3.警卷P69-73、相│本身案件│  述，依第159條 │
│    │5.98.2.20訊問筆錄 │  驗卷P88-92    │有，於其│  不得為證據。    │
│    │                  │4.97他3313卷P131│他被告案│2.同上。          │
│    │                  │  -135、98偵2446│件則無  │3.同上。          │
│    │                  │  卷P75-83      │3.於被告│4.就被告吳本身屬被│
│    │                  │5.97他3313卷P136│本身案件│  告自白，依刑訴法│
│    │                  │  -137、98偵2446│有，於其│  第156條有證據 │
│    │                  │  卷P101-102    │他被告案│  能力，惟筆錄與錄│
│    │                  │                │件則無  │  音不符之部分，依│
│    │                  │                │4.      │  第100條之1，無│
│    │                  │                │就被告吳│  證據能力。又其於│
│    │                  │                │本身，有│  另二被告之案件中│
│    │                  │                │證據能力│  屬證人，依法應經│
│    │                  │                │，惟筆錄│  具結而未具結，此│
│    │                  │                │與錄音不│  部分應無證據能力│
│    │                  │                │符之部分│5.就被告吳本身屬被│
│    │                  │                │無證據能│  告自白，依刑訴法│
│    │                  │                │力，就另│  第156條有證據 │
│    │                  │                │外二被告│  能力，惟筆錄與錄│
│    │                  │                │部分無證│  音不符之部分，依│
│    │                  │                │據能力。│  第100條之1，無│
│    │                  │                │5.      │  證據能力。又其於│
│    │                  │                │就被告吳│  另二被告之案件中│
│    │                  │                │本身，有│  屬證人，依法應經│
│    │                  │                │證據能力│  具結而未具結，此│
│    │                  │                │，惟筆錄│  部分應無證據能力│
│    │                  │                │與錄音不│                  │
│    │                  │                │符之部分│                  │
│    │                  │                │無證據能│                  │
│    │                  │                │力，就另│                  │
│    │                  │                │外二被告│                  │
│    │                  │                │部分無證│                  │
│    │                  │                │據能力。│                  │
└──┴─────────┴────────┴────┴─────────┘
二、非供述證據：
┌──┬─────────┬────────┬─────┬─────┬─────────┐
│編號│檢方之證據資料    │頁次            │被告之主張│本院認定有│本院認定之理由    │
│    │                  │                │          │無證據能力│                  │
├──┼─────────┼────────┼─────┼─────┼─────────┤
│  (一)│監視錄影翻拍照片四│警卷P99-100、相 │無意見    │有        │刑訴法第165條之1│
│    │張                │驗卷P127-128    │          │          │                  │
│    │                  │                │          │          │                  │
│    │                  │                │          │          │                  │
│    │                  │                │          │          │                  │
│    │                  │                │          │          │                  │
├──┼─────────┼────────┼─────┼─────┼─────────┤
│  (二)│現場示意圖        │98偵2446卷P153、│無意見    │有        │刑訴法第159條之5│
│    │                  │相驗卷P149      │          │          │                  │
├──┼─────────┼────────┼─────┼─────┼─────────┤
│  (三)│車籍查詢資料      │警卷P122、相驗卷│無意見    │有        │屬刑訴法第159條之4│
│    │                  │P66             │          │          │第一款公務員職務上│
│    │                  │                │          │          │製作之紀錄文書，而│
│    │                  │                │          │          │有證據能力。      │
├──┼─────────┼────────┼─────┼─────┼─────────┤
│  (四)│和信CDR ENQUIRY   │警卷P126-129    │無意見    │有        │刑訴法第165條之1│
│    │REPORT（雙向）通聯│                │          │          │                  │
│    │記錄              │                │          │          │                  │
├──┼─────────┼────────┼─────┼─────┼─────────┤
│  (五)│法務部法醫理字第  │警卷P117-121    │無意見    │有        │屬刑訴法第206條所 │
│    │0970005502號函暨  │                │          │          │定之鑑定，屬於刑訴│
│    │法醫所（97）醫文字│                │          │          │法第159條規定傳 │
│    │第0000000000號法醫│                │          │          │聞之例外，有證據能│
│    │文書審查鑑定書    │                │          │          │力。              │
├──┼─────────┼────────┼─────┼─────┼─────────┤
│  (六)│現場照片          │相驗卷P41-56    │無意見    │有        │刑訴法第165條之1│
├──┼─────────┼────────┼─────┼─────┼─────────┤
│  (七)│扣押物品清單所示本│98偵3207卷P5    │無意見    │有        │刑訴法第159條之5│
│    │案扣得之贓證物    │                │          │          │                  │
├──┼─────────┼────────┼─────┼─────┼─────────┤
│  (八)│台灣台南地方法院檢│                │無意見    │有        │刑訴法第159條之5│
│    │察署97年度相字第  │                │          │          │                  │
│    │821號相驗卷宗     │                │          │          │                  │
├──┼─────────┼────────┼─────┼─────┼─────────┤
│  (九)│內政部刑事警察局刑│98偵2446卷P163-1│辯護人主張│有        │屬刑訴法第206條所 │
│    │鑑字第0980039491號│71、98偵3207卷P1│作為證據  │          │定之鑑定，屬於刑訴│
│    │函（含所有測謊資料│7-24            │          │          │法第159條規定傳 │
│    │）                │                │          │          │聞之例外，有證據能│
│    │                  │                │          │          │力。              │
│    │                  │                │          │          │另參照95.12.13台灣│
│    │                  │                │          │          │高等法院暨所屬法院│
│    │                  │                │          │          │座談會（如附件）  │
├──┼─────────┼────────┼─────┼─────┼─────────┤
│  (十)│胡榮城之遺書      │相驗卷P57       │辯護人主張│有        │刑訴法第165條   │
│    │                  │                │作為證據  │          │                  │
├──┼─────────┼────────┼─────┼─────┼─────────┤
│  (十一)│履勘現場筆錄、現場│院卷(一)P160-169  │雙方就魚塭│有        │刑訴法第165條   │
│    │圖                │                │後方堤防是│          │                  │
│    │                  │                │否有路有爭│          │                  │
│    │                  │                │執        │          │                  │
├──┼─────────┼────────┼─────┼─────┼─────────┤
│  (十二)│履勘現場照片及現場│院卷(一)P170-193  │雙方就魚塭│有        │刑訴法第165條之1│
│    │錄影光碟          │                │後方堤防是│          │                  │
│    │                  │                │否有路有爭│          │                  │
│    │                  │                │執        │          │                  │
└──┴─────────┴────────┴─────┴─────┴─────────┘

司法院資訊處製作；財團法人民間司法改革基金會備份。
